臺灣臺北地方法院刑事判決　　　　　　　99年度訴字第1978號
公　訴　人　臺灣臺北地方法院檢察署檢察官
被　　　告　張鐘文
　　　　　　王群盛
上列被告因偽造文書等案件，經檢察官提起公訴（99年度偵字第
19118號），本院判決如下：
    主  文
張鐘文共同行使偽造公文書，足以生損害於公眾及他人，處有期
徒刑參年，如附件一至三所示偽造公文書上偽造的印文共計陸枚
均沒收，扣案如附表所示之物均沒收；又共同行使偽造公文書，
足以生損害於公眾及他人，處有期徒刑貳年，如附件四至六所示
偽造公文書上偽造的印文共計肆枚均沒收，扣案如附表所示之物
均沒收；又共同行使偽造私文書，足以生損害於他人，處有期徒
刑拾月，扣案如附表所示之物均沒收；又共同行使偽造公文書，
足以生損害於公眾及他人，處有期徒刑壹年貳月，如附件七所示
偽造公文書上偽造的印文壹枚沒收，扣案如附表所示之物均沒收
；又共同行使偽造私文書，足以生損害於他人，處有期徒刑陸月
，扣案如附表所示之物均沒收。應執行有期徒刑肆年陸月，如附
件一至七所示偽造公文書上偽造的印文共計拾壹枚均沒收，扣案
如附表所示之物均沒收。
王群盛共同行使偽造公文書，足以生損害於公眾及他人，處有期
徒刑壹年陸月，如附件三所示偽造公文書上偽造的印文共計貳枚
均沒收，扣案如附表所示之物均沒收；又共同行使偽造公文書，
足以生損害於公眾及他人，處有期徒刑壹年貳月，如附件六所示
偽造公文書上偽造的印文共計貳枚均沒收，扣案如附表所示之物
均沒收。應執行有期徒刑壹年捌月，如附件三、六所示偽造公文
書上偽造的印文共計肆枚均沒收，扣案如附表所示之物均沒收。
    事  實
一、綽號「阿豪」、「阿輝」、「超人」及數名年籍不詳等成年
    人，共同組成詐欺集團，以假冒司法機關人員辦案的方式向
    民眾詐騙，張鐘文於民國99年6至7月間、王群盛於99年8月
    初，分別自報紙徵人的分類廣告與「阿豪」、「超人」聯繫
    ，明知該集團係以前揭詐騙方式，竟仍應允擔任該集團實行
    詐術後，出面向被害人收取騙款的工作（俗稱車手），「阿
    豪」遂提供搭配門號0000000000號、0000000000號的手機2
    支與張鐘文，提供搭配門號0000000000號的手機1支與王群
    盛，作為詐騙工作時聯繫之用，張鐘文並提供所有照片，讓
    集團成員據以偽造黏貼其照片之「法務部臺北地檢署、單位
    ：監管科、職稱：書記官、姓名：林志雄」的識別證（屬服
    務證明的特種文書）。謀議既定後，張鐘文就下列(一)(二)所參
    與的部分，係與詐騙集團成員共同基於意圖為自己不法所有
    、冒用公務員職權、行使偽造公文書及行使偽造特種文書之
    犯意聯絡，就下列(三)所參與的部分，係與詐騙集團成員共同
    基於意圖為自己不法所有、冒用公務員職權、行使偽造特種
    文書及行使偽造私文書之犯意聯絡，就下列(四)所參與的部分
    ，係與詐騙集團成員共同基於意圖為自己不法所有、冒用公
    務員職權、行使偽造公文書、行使偽造特種文書及行使偽造
    私文書之犯意聯絡，就下列(五)所參與的部分，係與詐騙集團
    成員共同基於意圖為自己不法所有、冒用公務員職權及行使
    偽造私文書之犯意聯絡。就王群勝下列(一)3.及(二)3.所參與的
    部分，係與詐騙集團成員共同基於意圖為自己不法所有、冒
    用公務員職權、行使偽造公文書及行使偽造特種文書之犯意
    聯絡。茲就張鐘文、王群盛所參與的各次犯行分述如下：
    (一)於99年7月25日，由詐騙集團成員向黃換、許進丁夫妻假
      冒係檢察官辦案，並佯稱：渠等銀行帳戶內有來路不明款
      項，必須將所有款項提領供監管云云，黃換、許進丁因此
      不察而陷於錯誤，將所有帳戶內款項提領後，黃換遂依指
      示分別於：1.99年7月30日，在臺北市○○區○○街某處
      ，由張鐘文與「阿輝」一同前來，張鐘文出示前揭黏貼其
      照片的偽造識別證，假冒係書記官而僭行司法機關公務員
      的職權，並交付如附件一所示偽造之「臺灣臺北地方法院
      地檢署公證處」公文書以取信黃換而行使之，因此詐得新
      臺幣（下同）150萬元。2.99年8月2日，在臺北市○○區
      ○○街某處，由張鐘文與「阿輝」一同前來，張鐘文出示
      前揭黏貼其照片的偽造識別證，假冒係書記官而僭行司法
      機關公務員的職權，並交付如附件二所示偽造之「臺灣臺
      北地方法院地檢署公證處」公文書以取信黃換而行使之，
      因此詐得250萬元。3.99年8月13日，在臺北市○○區○○
      街某處，由張鐘文與王群盛一同前來，張鐘文出示前揭黏
      貼其照片的偽造識別證，假冒係書記官而僭行司法機關公
      務員的職權，並交付如附件三所示偽造之「臺灣臺北地方
      法院地檢署公證處」公文書以取信黃換而行使之，因此詐
      得300萬元。以上均足以生損害於臺灣臺北地方法院檢察
      署之公信力及該署公文書之正確性、公信力與許進丁、黃
      換夫妻。
    (二)於99年8月2日，由詐騙集團成員向鄭子侃假冒係刑事組警
      官，並佯稱：渠涉及洗錢，必須將銀行款項提領供法院監
      管云云，鄭子侃因此不察而陷於錯誤，將所有帳戶內款項
      提領後，遂依指示分別於：1.99年8月2日，在臺北市○○
      區○○街60巷1號住處樓下，由張鐘文前來，出示前揭黏
      貼其照片的偽造識別證，假冒係書記官而僭行司法機關公
      務員的職權，並交付如附件四所示偽造之「臺北地方法院
      地檢署監管科」公文書以取信鄭子侃而行使之，因此詐得
      60萬元。2.99年8月3日，在臺北市○○區○○街60巷1號
      住處樓下，由張鐘文前來，出示前揭黏貼其照片的偽造識
      別證，假冒係書記官而僭行司法機關公務員的職權，並交
      付如附件五所示偽造之「臺北地方法院地檢署監管科」公
      文書以取信鄭子侃而行使之，因此詐得45萬元。3.鄭子侃
      前揭交付款項後察覺有異，乃報警究辦，待99年8月13日
      ，張鐘文與王群盛一同前往臺北市○○區○○街60巷1號
      ，由張鐘文出示前揭黏貼其照片的偽造識別證，假冒係書
      記官而僭行司法機關公務員的職權，並交付如附件六所示
      偽造之「臺北地方法院地檢署監管科」公文書以取信鄭子
      侃而行使之，欲著手於收取款項100萬元時，旋即為警當
      場查獲而未能詐騙得逞。並自張鐘文處扣得前揭供詐騙時
      聯絡使用的行動電話2支、所有供偽造識別證使用的照片
      4張、及該集團所有供本件詐騙所用的偽造識別證1張、筆
      記本1本、便利貼4張、紅色印台1個等物，及自王群盛處
      扣得前揭供詐騙時聯絡使用的行動電話1支（詳如附表所
      示），始循線查悉各情。以上均足以生損害於臺灣臺北地
      方法院檢察署之公信力及該署公文書之正確性、公信力與
      鄭子侃。
    (三)於99年8月4日，由詐騙集團成員向魏彭娘妹假冒係刑事組
      警官，並佯稱：身分證遭人冒用，必須交付銀行帳戶存摺
      及印章以便查緝云云，魏彭娘妹不察陷於錯誤，依指示攜
      帶所有臺北富邦商業銀行（帳號為000000000000號）存摺
      及印章，至臺北市○○路278巷口，由張鐘文前來出示前
      揭黏貼其照片的偽造識別證以取信魏彭娘妹而行使之，假
      冒係書記官而僭行司法機關公務員的職權，足以生損害於
      臺灣臺北地方法院檢察署之公信力及魏彭娘妹，因此向魏
      彭娘妹詐得該銀行帳戶存摺及印章，隨即前往臺北富邦商
      業銀行八德分行，偽以魏彭娘妹自該帳戶提領款項16萬元
      的名義填寫取款憑條，並盜用該印章蓋用印文在取款憑條
      上而偽造此等提領款項證明之意的私文書後，持以向行員
      取款而行使之，致行員不察陷於錯誤，而詐得款項16萬元
      ，足以生損害於魏彭娘妹及臺北富邦商業銀行對於帳戶管
      理的正確性。
    (四)於99年8月11日，由詐騙集團成員向黃鄭完妹假冒係檢察
      人員，並佯稱：牽涉刑事案件，必須交付銀行帳戶存摺及
      印章以便查緝云云，黃鄭完妹不察陷於錯誤，依指示將所
      有萬泰商業銀行的定存（帳號為000000000000號）改為活
      存後，由張鐘文前往臺北市○○區○○路443巷13弄9號4
      樓黃鄭完妹的住處，出示前揭黏貼其照片的偽造識別證，
      假冒係書記官而僭行司法機關公務員的職權，並交付如附
      件七至九所示偽造之「臺中地方法院地檢署監管科」「臺
      灣台中地方法院檢察署傳票」「法務部台中行政執行處凍
      結管制執行命令」等公文書以取信黃鄭完妹而行使之，均
      足以生損害於臺灣臺中地方法院檢察署之公信力及該署公
      文書之正確性、公信力與黃鄭完妹，因此向黃鄭完妹妹詐
      得該銀行帳戶存摺及印章，隨即前往萬泰商業銀行板橋分
      行，偽以黃鄭完妹自該帳戶提領款項43萬元的名義填寫取
      款憑條，並盜用該印章蓋用印文在取款憑條上而偽造此等
      提領款項證明之意的私文書後，持以向行員取款而行使之
      ，致行員不察陷於錯誤，而詐得款項43萬元，足以生損害
      於黃鄭完妹及萬泰商業銀行對於銀行帳戶管理的正確性。
    (五)於99年8月11日，由詐騙集團成員向魏蘊華假冒係刑事組
      警官，並佯稱：身分證遭人冒用，必須交付銀行帳戶存摺
      及印章以便查緝云云，魏蘊華不察陷於錯誤，依指示攜帶
      所有臺北富邦商業銀行存摺（帳號為000000000000號）及
      印章，至臺北市松山區○○○路165巷內，由該集團某成
      員前來僭行司法機關公務員監管帳戶職權，向魏蘊華詐得
      該銀行帳戶存摺及印章，隨即交付與張鐘文，由張鐘文於
      99年8月13日，前往臺北富邦商業銀行忠孝分行，偽以魏
      蘊華該帳戶提領款項43萬元的名義填寫取款憑條，並盜用
      該印章蓋用印文在取款憑條上而偽造此等提領款項證明之
      意的私文書後，持以向行員取款而行使之，足以生損害於
      魏蘊華及臺北富邦商業銀行對於銀行帳戶管理的正確性，
      惟行員察覺非本人領款且金額較大，表示要請警方護送返
      家，張鐘文唯恐犯行敗露即藉故離去，而未能詐得款項。
二、案經被害人許進丁、黃換、鄭子侃、魏彭娘妹、黃鄭完妹及
    魏蘊華訴由臺北市政府警察局信義分局報告臺灣臺北地方法
    院檢察署檢察官偵查後起訴。
    理  由
一、本院認定事實所引用之下列卷內卷證資料（包含人證與文書
    證據、物證等證據），並無證據證明係公務員違背法定程序
    所取得，且被告二人於審判期日對本院提示之該卷證，就證
    據能力均未表示爭執，又卷內之文書證據，亦無刑事訴訟法
    第15 9條之4之顯有不可信之情況與不得作為證據之情形，
    是依刑事訴訟法第159條至159條之5之規定，均有證據能力
    ，合先說明。
二、上開犯罪事實，迭據被告二人於警詢及偵、審時坦承不諱，
    而詐騙集團以前揭詐騙手法使被害人受騙，以及其後前來取
    款或拿取銀行帳戶存摺、印章等情，亦分據被害人許進丁與
    黃換於警詢、偵查及本院審理時、被害人鄭子侃於警詢、偵
    查及本院審理時、被害人魏彭娘妹於警詢及偵查時、被害人
    黃鄭完妹於警詢及偵查時、被害人魏蘊華於警詢時陳述明確
    ，並有被害人許進丁與黃換、鄭子侃、黃鄭完妹前揭遭詐騙
    後收受如附件所示各該偽造的公文，以及被告張鐘文前揭提
    領被害人魏彭娘妹帳戶內款項時銀行櫃檯監視錄影器的翻拍
    照片4張（見偵查卷第98至99頁）等在卷可稽，而該次取款
    憑條上確有採得被告張鐘文的指印，則有臺北市政府警察局
    信義分局100年2月10日函及所檢附的內政部警政署刑事警察
    局100年1月28日刑紋字第1000013992號鑑定書（附於本院卷
    ）可按，又本件查獲時，有自被告張鐘文處扣得被害人魏蘊
    華遭詐騙的銀行帳戶及印章，由被害人魏蘊華領回，則有被
    害人魏蘊華出具的贓物認領保管單（見偵查卷第80頁）可按
    ，而被害人魏彭娘妹、黃鄭完妹、魏蘊華銀行帳戶內款項遭
    偽填取款憑條提領，亦有臺北富邦商業銀行八德分行100年3
    月10日北富銀八德字第1000000008號函、萬泰商業銀行100
    年2月1日泰存匯字第10000000330號函、臺北富邦商業銀行
    敦化分行100年1月19日北富銀敦化字第1000000004號函及所
    檢附各該取款憑條與往來明細等（以上均附於本院卷）在卷
    足憑；並有自被告張鐘文處扣得所有供偽造識別證使用的照
    片4張、前揭供詐騙時聯絡使用的行動電話2支、偽造識別證
    1 張及該集團所有供本件詐騙所用的筆記本1本、便利貼4張
    、紅色印台1個等物，及自被告王群盛處扣得前揭供詐騙時
    聯絡使用的行動電話1支等扣案物可資佐證，綜此足以佐證
    被告二人的任意性自白確與事實相符，從而本件事證明確，
    應依法論科。
三、論罪科刑：
    (一)按刑法第212條所謂「其他相類之證書、介紹書」，係指
      與關於品行、能力、服務之證書、介紹書相類似之文書而
      言，如其具有公文書之性質，則依特別法優於普通法之原
      則，尚無適用同法第211 條而論以偽造公文書之餘地（最
      高法院90年度臺上字第6628號判決要旨參照）。本件扣案
      之「法務部臺北地檢署、單位：監管科、職稱：書記官、
      姓名：林志雄」識別證，乃表徵服務單位及職稱之證書，
      依前開說明，核屬特種文書。次按刑法上偽造文書罪，係
      著重於保護公共信用之法益，即使該偽造文書所載名義製
      作人實無其人，而社會上一般人仍有誤信其為真正文書之
      危險，仍難阻卻犯罪之成立（最高法院54年臺上字第1404
      號判例意旨參照）。又刑法上所稱之「公文書」，係指公
      務員職務上製作之文書，與其上有無使用「公印」無涉。
      若由形式上觀察，文書之製作人為公務員，且文書之內容
      係就公務員職務上之事項所製作，即令該偽造之公文書上
      所載製作名義機關不存在，或該文書所載之內容並非該管
      公務員職務上所管轄，然社會上一般人既無法辨識而仍有
      誤信為真正之危險，仍難謂非公文書。前揭詐騙各該被害
      人所出具如附件所示的文書，形式上均已表明係國家司法
      機關所出具，雖內部並無「監管科」單位，惟該等文書內
      容均與犯罪偵查事項有關，自有表彰該公務員本於職務而
      製作之意，就非熟知檢察組織之一般民眾，尚不足以分辨
      該單位是否實際存在，仍有誤信該等文書為公務員職務上
      所製作真正文書之危險，則依上說明，該等文書自屬公文
      書無疑。再刑法所謂公印，係指公署或公務員職務上所使
      用之印信而言，所謂公印或公印文，係專指表示公署或公
      務員資格而言，即俗稱大印與小官印及其印文（最高法院
      22年上字第1904號、69年臺上字第693號判例意旨參照）
      ，又公印文之形式凡符合印信條例規定之要件而製頒，無
      論為印、關防、職章、圖記，如足以表示其為公務主體之
      同一性者，均屬之（最高法院89年度臺上字第3155號判決
      意旨參照），而不符印信條例規定或不足以表示公署或公
      務員資格之印文，即不得謂之公印文，僅為普通印文。是
      如附件所示公文書上的印文，因該機關並無此單位，而檢
      察官的印文，並非公務機關或機關長官資格及其職務之印
      信職章所製作，按前所述，均非公印文，僅屬通常印文。
    (二)核被告張鐘文就前揭事實一(一)所參與的部分，係犯刑法第
      158 條第1項冒充公務員行使職權罪、第216條、第211條
      行使偽造公文書罪、第216條、第212條行使偽造特種文書
      罪及第339條第1項詐欺取財罪；就前揭事實一(二)所參與的
      部分，係犯刑法第158條第1項冒充公務員行使職權罪、第
      216條、第211條行使偽造公文書罪、第216條、第212條行
      使偽造特種文書罪、第339條第1項詐欺取財罪及第339 條
      第1項、第3項詐欺取財未遂罪；就前揭事實一(三)所參與的
      部分，係犯刑法第158條第1項冒充公務員行使職權罪、第
      216條、第212條行使偽造特種文書罪、第216條、第210條
      行使偽造私文書罪及第339條第1項詐欺取財罪；就前揭事
      實一(四)所參與的部分，係犯刑法第158條第1項冒充公務員
      行使職權罪、第216條、第212條行使偽造特種文書罪、第
      216條、第211條行使偽造公文書罪、第216條、第210條行
      使偽造私文書罪及第339條第1項詐欺取財罪；就前揭事實
      一(五)所參與的部分，係犯刑法第158條第1項冒充公務員行
      使職權罪、第216條、第210條行使偽造私文書罪及第339
      條第1項詐欺取財罪、第339條第1項、第3項詐欺取財未遂
      罪。核被告王群盛就前揭事實一(一)3.所參與的部分，係犯
      刑法第158條第1項冒充公務員行使職權罪、第216條、第
      211 條行使偽造公文書罪、第216條、第212條行使偽造特
      種文書罪及第339條第1項詐欺取財罪；就前揭事實一(二)3.
      所參與的部分，係犯刑法第158條第1項冒充公務員行使職
      權罪、第216條、第211條行使偽造公文書罪、第216條、
      第212條行使偽造特種文書罪及第339條第1項、第3項詐欺
      取財未遂罪。本件偽造印文，係偽造公文書之階段行為；
      盜用印章蓋用印文係偽造文書的階段行為；偽造公文書、
      偽造特種文書、偽造文書進而持以行使，偽造之低度行為
      ，分別為行使之高度行為所吸收，均不另論罪。起訴書認
      為附件一至七所示公文書上偽造的印文，是屬於公印文，
      按上所述，自有誤會，附此敘明。又共同實施犯罪行為之
      人，在合同意思範圍以內，各自分擔犯罪行為之一部，相
      互利用他人之行為，以達其犯罪之目的者，即應對於全部
      所發生之結果，共同負責，且共同正犯之意思聯絡，原不
      以數人間直接發生者為限，即有間接之聯絡者，亦包括在
      內（最高法院92年度臺上字第5407號判決意旨參照）。本
      件被告二人係依詐騙集團成員指示，擔任向被害人取款的
      工作，顯然是與該集團成員各自分擔犯罪行為之一部分，
      分工合作並相互利用他人之行為以達犯罪目的，自應對全
      部所發生之結果，共同負責，故被告二人就前揭所犯各罪
      ，與詐欺集團及所屬成員分別有直接或間接的犯意聯絡、
      行為分擔，按前所述，核屬共同正犯。被告張鐘文前揭事
      實一(一)(二)所示，均係以相同手法對被害人施用詐術，利用
      被害人誤信的情況，密接反覆的實施，故各該行為之獨立
      性極為薄弱，依一般健全之社會通念，難以強行分開，應
      視為數個舉動之接續施行，合為包括之一行為予以評價，
      均屬接續犯。另被告二人所犯上開各罪，均係以冒充公務
      員行使職權，並以之作為詐欺取財之詐術內容，該等行為
      在自然意義上雖非完全一致，然仍有部分重疊合致，且犯
      罪目的單一，依一般社會通念，認應評價為一罪方符合刑
      罰公平原則，均核屬一行為而觸犯數罪名，侵害國家法益
      、社會法益、個人法益，為想像競合犯，故被告張鐘文前
      揭事實一(一)(二)(四)所犯，各應從一重以行使偽造公文書罪處
      斷，前揭事實一(三)(五)所犯，各應從一重以行使偽造私文書
      罪處斷，被告王群盛前揭事實一(一)3.(二)3.所犯，各應從一
      重以行使偽造公文書罪處斷。被告張鐘文所犯行使偽造公
      文書三罪及行使偽造私文書二罪，被告王群盛所犯行使偽
      造公文書二罪，犯意個別、行為互殊，應予分論併罰。
    (三)爰審酌被告二人不思正當工作，竟參與詐欺集團假冒司法
      人員對民眾詐騙，不僅侵害被害人的財產法益，且嚴重侵
      害司法機關公信力，迄今又未能與被害人和解並賠償所受
      損害，但念及被告二人所參與的是較為下層的車手工作，
      且自始坦承的犯罪後態度，以及被告二人尚屬年輕視淺，
      一時短於思慮才參與本件犯罪等一切情狀，對被告二人所
      犯各罪分別量處如主文所示之刑，並依法定其應執行之刑
      。檢察官認為被告張鐘文加入詐欺集團有多次犯行，有犯
      罪習慣，聲請依刑法第90條第1項規定，對被告張鐘文宣
      告強制工作。惟保安處分係針對受處分人將來之危險性所
      為之處置，以達教化、治療之目的，為刑罰之補充制度。
      我國現行刑法採刑罰與保安處分雙軌制，係在維持行為責
      任之刑罰原則下，為協助行為人再社會化之功能，以及改
      善行為人潛在之危險性格，期能達成根治犯罪原因、預防
      犯罪之特別目的。是保安處分中之強制工作，旨在對嚴重
      職業性犯罪及欠缺正確工作觀念或無正常工作因而習慣犯
      罪者，強制其從事勞動，學習一技之長及正確之謀生觀念
      ，使其日後重返社會，能適應社會生活。刑法90條第1項
      規定：「有犯罪之習慣或因遊蕩或懶惰成習而犯罪者，於
      刑之執行前，令入勞動場所，強制工作。」，係本於保安
      處分應受比例原則之規範，使保安處分之宣告，與行為人
      所為行為之嚴重性、行為人所表現之危險性及對於行為人
      未來行為之期待性相當之意旨而制定，而由法院視行為人
      之危險性格，決定應否令入勞動處所強制工作，以達預防
      之目的。所謂「有犯罪之習慣」係指對於犯罪以為日常之
      惰性行為，乃一種犯罪之習性（最高法院94年度臺上字第
      6611號判決意旨參照）。查被告張鐘文在本件之前，並無
      經法院判處罪刑的前案紀錄，有臺灣高等法院被告前案紀
      錄表可按，且依被告張鐘文於本院訊問時所述，其係因為
      找不到工作，家裡要用錢才加入該詐欺集團，是尚無從遽
      認其係因游蕩或懶惰成習而犯罪，是被告張鐘文固經本院
      予以論罪科刑，惟綜合其所為之嚴重性、所表現之危險性
      及對其未來之期待性等情以觀，認所宣告應執行之有期徒
      刑已與其犯行之處罰相當，尚無令於刑之執行前入勞動場
      所強制工作之必要，附此敘明。
    (四)如附件一至七所示偽造之公文書，雖經交付予各該被害人
      ，已屬被害人所有，但其上偽造之印文，不論屬於犯人與
      否，均應依刑法第219條之規定，分別在被告二人所犯項
      下諭知沒收。又如附表所示扣得的行動電話、偽造識別證
      1張、筆記本1本、便利貼4張、紅色印台1個等物，是詐欺
      集團提供本件犯罪之用，照片4張則是被告張鐘文所有，
      供本件偽造識別證之用，業據被告二人供明在卷，是此等
      之物爰依共犯責任共同原則，依刑法第38條第1項第2款規
      定，於被告二人所犯項下分別宣告沒收。
四、不另為無罪諭知部分：
    (一)公訴意旨認為：
      1.被告二人前揭擔任車手工作取款時，有持偽造公印文蓋
        用在公文書的行為。
      2.被告張鐘文前揭事實一(四)所示提領款項後，有將存摺及
        印章交給「阿輝」，以相同方式提領被害人黃鄭完妹帳
        戶內款項41萬元。
      3.前揭事實一(五)所示向被害人魏蘊華詐領存摺及印章時，
        該集團成員尚有出示偽造的公文書。
      因認被告二人1.的部分，係共同涉犯刑法第218條第1項偽
      造公印及公印文罪嫌，被告張鐘文2.的部分，係共同涉犯
      第216條、第210條行使偽造私文書罪及第339條第1項詐欺
      取財罪，被告張鐘文就3.的部分，係共同涉犯刑法第216
      條、第211條行使偽造公文書罪嫌。
    (二)按犯罪事實，應依證據認定之，無證據不得認定其犯罪事
      實；又不能證明被告犯罪者，應諭知無罪之判決，刑事訴
      訟法第154條第2項、第301條第1項分別定有明文。又刑事
      訴訟法上所謂認定犯罪事實之證據，係指足以認定被告確
      有犯罪行為之積極證據而言，該項證據自須適合於被告犯
      罪事實之認定，始得採為斷罪資料。如未能發現相當證據
      ，或證據不足以證明，自不能以推測或擬制之方法，以為
      裁判之基礎。又刑事訴訟上證明之資料，無論其為直接或
      間接證據，均須達於通常一般之人均不致有所懷疑，而得
      確信其為真實之程度，始得據為有罪之認定，若其關於被
      告是否犯罪之證明未能達此程度，而有合理性懷疑之存在
      ，致使無從形成有罪之確信，根據「罪證有疑，利於被告
      」之證據法則，即不得遽為不利被告之認定（最高法院29
      年度上字第3105號、40年臺上字第86號、76年臺上字第49
      86號等判例意旨參照）。經查：
      1.本件係被告二人前去向被害人鄭子侃取款時，為警當場
        查獲，已如前述。而依卷附警製扣押物品目錄表，並未
        扣得公訴人此部分所指偽造的公印文。參以現今科技發
        達，縱未實際篆刻印章，亦得以電腦製圖列印或其他方
        式偽造印文圖樣。是依卷證資料，不僅不足以證明有公
        訴人此部分所指偽造公印文蓋用在公文書的事實，且此
        部分又有如前所述可疑之處，按上說明，自應從有利於
        被告二人之認定。
      2.就被害人黃鄭完妹所有銀行帳戶及印章被詐騙後，遭提
        領金額為何乙節，依被害人黃鄭完妹於偵查中所述：伊
        也不知道，伊去派出所時，警察跟伊說嫌犯提領了42萬
        等語（見偵查卷第195頁），是依被害人黃鄭完妹所述
        ，亦無法確知是否有公訴人此部分所指的詐領款項行為
        。況且，經本院函詢萬泰商業銀行結果，亦僅能查得前
        揭事實一(四)所示的詐領款項紀錄及取款憑條，卻查無公
        訴人此部分所指的提領紀錄及取款憑條，有該銀行100
        年3月3日泰存匯字第10000001668號函（附於本院卷）
        可按。是公訴人此部分所指偽造取款憑條而詐領款項的
        事實，既仍有可疑之處，按前所述，自應從有利於被告
        張鐘文之認定。
      3.就被害人魏蘊華遭詐騙存摺及印章時，該集團成員有無
        交付偽造的公文書乙節，雖被害人魏蘊華於警詢時陳稱
        ：對方當時有給伊一個黃色的牛皮信封，伊回家之後打
        開發現有一張公文等語（見偵查卷第68頁），然卷內並
        未有其所指偽造的公文資料可按。是此部分事實，究屬
        被害人魏蘊華的單一指訴，在無相關事證可供補強佐證
        下，自難遽為不利於被告張鐘文的認定。
    (三)綜上所述，公訴人前揭所指的各項事實，所舉之事證，既
      尚有可疑之處，此外，本院復查無其他積極證據足資證明
      被告有公訴人此部分所指之犯行，按前所述，自應從有利
      於被告之認定。然依公訴意旨所載，認被告此部所犯與前
      揭有罪行為之間，具有一罪關係，爰均不另為無罪諭知。
據上論斷，應依刑事訴訟法第299條第1項前段，刑法第28條、第
158條第1項、第216條、第210條、第211條、第212條、第339條
第1項、第3項、第55條、第38條第1項第2款、第219條、第51條
第5款、第9款，刑法施行法第1條之1，判決如主文。
本案經檢察官陳國安到庭執行職務。
中    華    民    國   100    年    4     月    8     日
                  刑事第十三庭  審判長法  官  許泰誠
                                      法  官  林瑋桓
                                      法  官  陳君鳳
以上正本證明與原本無異。
如不服本判決應於收受送達後10日內向本院提出上訴書狀，並應
敘述具體理由；其未敘述上訴理由者，應於上訴期間屆滿後20日
內向本院補提理由書（均須按他造當事人之人數附繕）「切勿逕
送上級法院」。
                                      書記官  高菁菁
中    華    民    國   100    年    4     月    8     日
附表
一搭配門號0000000000號的手機1支（含SIM卡）
二搭配門號0000000000號的手機1支（含SIM卡）
三搭配門號0000000000號的手機1支（含SIM卡）
四張鐘文的照片4張
五貼有張鐘文照片偽造之「法務部臺北地檢署、單位：監管科、
  職稱：書記官、姓名：林志雄」識別證1張
六筆記本1本
七便利貼4張
八紅色印台1個
附錄本案論罪科刑法條全文
中華民國刑法第158條
（僭行公務員職權罪）
冒充公務員而行使其職權者，處 3 年以下有期徒刑、拘役或 5
百元以下罰金。
冒充外國公務員而行使其職權者，亦同。
中華民國刑法第210條
（偽造變造私文書罪）
偽造、變造私文書，足以生損害於公眾或他人者，處 5 年以下
有期徒刑。
中華民國刑法第211條
（偽造變造公文書罪）
偽造、變造公文書，足以生損害於公眾或他人者，處 1 年以上
7 年以下有期徒刑。
中華民國刑法第212條
（偽造變造特種文書罪）
偽造、變造護照、旅券、免許證、特許證及關於品行、能力服務
或其他相類之證書、介紹書，足以生損害於公眾或他人者，處 1
年以下有期徒刑、拘役或 3 百元以下罰金。
中華民國刑法第216條
（行使偽造變造或登載不實之文書罪）
行使第 210 條至第 215 條之文書者，依偽造、變造文書或登載
不實事項或使登載不實事項之規定處斷。
中華民國刑法第339條
（普通詐欺罪）
意圖為自己或第三人不法之所有，以詐術使人將本人或第三人之
物交付者，處 5 年以下有期徒刑、拘役或科或併科 1 千元以下
罰金。
以前項方法得財產上不法之利益或使第三人得之者，亦同。
前二項之未遂犯罰之。